臺灣桃園地方法院刑事判決　　　　　　　　　　　　九十二年度交訴字第一二二號
　　公　訴　人　臺灣桃園地方法院檢察署檢察官
　　被　　　告　甲○○
　　　　　　　　丁○○
右列被告等因肇事遺棄罪等案件，經檢察官提起公訴（九十二年度偵字第一四八六九
號），本院裁定改依簡式審判程序，茲判決如左：
    主  文
甲○○因過失致人於死，處有期徒刑壹年；又駕駛動力交通工具肇事，致人死傷而逃
逸，處有期徒刑柒月；又未指定犯人，而向該管公務員誣告犯罪，處有期徒刑參月。
應執行有期徒刑壹年捌月。緩刑肆年。
丁○○因過失致人於死，處有期徒刑陸月，如易科罰金，以參佰元折算壹日。緩刑貳
年。
    事  實
一、甲○○於民國九十二年四月十九日晚上，駕駛車號ＬＥ—一一五九號自用小客車
    ，沿桃園縣中壢市○○路○段由新屋往中壢方向行駛，於同日二十一時許，行經
    至前揭路段三五六號前，本應注意車輛行駛時，駕駛人應注意車前狀況，並隨時
    採取必要之安全措施，及在劃有分向限制線之路段，不得駛入來車之車道內，而
    當時天候、路況皆良好，且依其智識、能力亦無不能注意之情事，竟疏未注意前
    方車輛之動態，貿然超速逆向超車行駛，適同一時地，有同向由丁○○所騎乘車
    號ＥＶＭ—四八一號輕型機車，酒後（未達酒醉不能安全駕駛之標準）附載其女
    友乙○○、乙○○之弟姜志正，行經該處中央雙黃線，亦未注意該分向限制路段
    不得左轉駛入來車車道，仍貿然於該處跨越雙黃線欲左轉，由於雙方有上述之疏
    失，甲○○發現時欲煞避已嫌不及，其所駕自用小客車追撞丁○○所騎機車致人
    車倒地，因而致姜志正受有頭部外傷併顱內出血之傷害，經送醫急救後仍因傷重
    而於同月二十日上午十時三十九分許不治死亡；乙○○受有頭部外傷、胸部挫傷
    及右側髖關節脫臼之傷害；丁○○受有右側骨盤骨折、頭部外傷併臉部多處撕裂
    傷之傷害（丁○○受傷部分業經撤回告訴；另乙○○並未對丁○○提出合法告訴
    ）。詎甲○○於肇事後，竟未停車查看並救護傷患，反而逕自駕車逃逸現場。嗣
    甲○○為逃避刑責，竟將前開車號ＬＥ—一一五九號自用小客車棄置於桃園縣楊
    梅鎮北高山頂之產業道路旁，並基於未指定犯人誣告之犯意，於同日（十九日）
    二十三時十分許，由姜禮賓、葉酈嫻（均另經臺灣桃園地方法院檢察署檢察官以
    九十二年度偵字第一五三三號為不起訴處分），陪同載往桃園縣警察局楊梅分
    局永安派出所，未指定犯人，向該管公務員誣告上開自用小客車遭竊。嗣經甲○○自白前情後，經警當場查獲，始查悉上情。
二、案經乙○○對甲○○告訴由桃園縣警察局楊梅分局報告暨臺灣桃園地方法院檢察
    署檢察官據報相驗後自動檢舉偵查起訴。
    理  由
一、右揭犯罪事實，業據被告甲○○、丁○○於本院審理中供承不諱，核與告訴人乙○○於警訊及偵審中所指訴之情節大致相符，並有桃園縣警察局楊梅分局道路交
    通事故現場圖一紙、處理交通事故現場及蒐證照片十二幀、壢新醫院檢驗報告一
    紙、報告書一紙、桃園縣警察局車輛協尋電腦輸入單影本一紙附卷可參（參見九
    十二年度相字第六八號相驗卷《下稱相驗卷》第三一—四十頁）。又告訴人乙○○、被害人姜志正確係因本件交通事故致遭被告甲○○所駕自用小客車因閃煞
    不及而撞及被告丁○○所騎機車致渠等人車倒地，告訴人乙○○受有頭部外傷、
    胸部挫傷及右側髖關節脫臼之傷害；被害人姜志正受有頭部外傷併顱內出血之傷
    害，經送醫急救後仍因傷重不治死亡之事實，亦經臺灣桃園地方法院檢察署檢察
    官督同法醫師相驗明確，此有臺灣桃園地方法院檢察署勘驗筆錄、驗斷書、相驗
    屍體證明書及壢新醫院診斷證明書等件附卷足憑（參見相驗卷第四一、四四、四
    九、五一—六四、七二頁）。次按汽車行駛時，駕駛人應注意車前狀況，並隨時
    採取必要之安全措施，及在劃有分向限制線之路段，不得駛入來車之車道內，道
    路交通安全規則第九十四條第三項、第九十七條第二款分別定有明文。被告甲○○、丁○○於本院審理中均已自承考領有適當之駕駛執照等語，並經本院當庭核
    閱無訛（參見本院卷第三八頁‧九十三年一月六日簡式審判筆錄），自應均具有
    前揭注意能力至屬甚明。而本件案發當時天候、路況皆良好，且依渠等智識、能
    力亦無不能注意之情事，竟疏未注意上開規定而致肇事，渠等均有過失，至為灼
    然。且本件復經送請臺灣省桃園縣區車輛行車事故鑑定委員會鑑定結果，亦同本
    院前開認定，有該委員會九十二年八月二十二日府車鑑桃字第九二七八七號函
    暨所附之鑑定意見書各一份在卷可參（參見相驗卷第七三—七五頁）。則被告甲○○、丁○○之過失行為與告訴人乙○○受傷及被害人姜志正死亡結果間具有相
    當因果關係，均堪認定。綜上所述，足見被告甲○○、丁○○之自白核與事實相
    符，應可採為論罪科刑之依據。從而，本件事證已臻明確，被告甲○○、丁○○
    之犯行均洵堪認定，應予應法論科。
二、核被告甲○○所為，係犯刑法第二百七十六條第一項之過失致人於死罪、刑法第
    二百八十四條第一項前段之過失傷害罪、刑法第一百八十五條之四之駕駛動力交
    通工具肇事致人死傷而逃逸罪、刑法第一百七十一條第一項之未指定犯人誣告罪
    。核被告丁○○所為，係犯刑法第二百七十六條第一項之過失致人於死罪。被告
    甲○○就所犯未指定犯人誣告罪部分，已於警訊、偵審中自白犯行，應依刑法第
    一百七十二條規定減輕其刑。被告甲○○以一行為觸犯過失傷害罪及過失致死罪
    ，為想像競合犯，依刑法第五十五條之規定，從一重之過失致死罪處斷。又被告
    甲○○所犯前開過失致死、駕駛動力交通工具肇事致人死傷而逃逸及未指定犯人
    誣告等三罪，犯意各別，罪名互殊，應予分論併罰。爰審酌被告甲○○未能遵守
    交通規則致肇生本件交通事故，未思即時救助傷患，反而駕車逃逸，嗣後更向警
    局謊報車輛失竊，意圖逃避責任，行為實不可取，被告丁○○亦未遵守交通規則
    而同致生本件交通事故，惟念被告二人犯後尚能坦承犯行，並已與被害人姜志正
    之父母姜振武、丙○○、告訴人乙○○達成調解，被告甲○○已賠償被害人姜志
    正之父母、告訴人乙○○、被告丁○○損失，並經本院電詢被害人姜志正之母丙○○答覆屬實，有桃園縣新屋鄉公所九十二年十一月五日函暨所附之調解委員會
    調解書影本各二紙及本院電話洽辦公務交辦單一紙在卷足參（參見本院卷第四四
    —四七頁），及雙方過失情節等一切情狀，分別量處如主文所示之刑，並就被告
    甲○○部分定其應執行之刑，及就被告丁○○部分諭知易科罰金之折算標準，以
    資懲儆。末查，被告甲○○、丁○○前均未曾受有期徒刑以上刑之宣告，此有臺
    灣高等法院被告全國前案紀錄表及臺灣桃園地方法院檢察署刑案資料查註紀錄表
    等件在卷可參，且各與被害人之父母、告訴人乙○○達成調解，有上開調解書影
    本一紙在卷可參，可認渠等經此次科刑教訓後，應知警惕而無再犯之虞，本院認
    為前開對渠等宣告之刑，以暫不執行為適當，爰對被告甲○○併予宣告緩刑四年
    ，被告丁○○併予宣告緩刑二年，以啟自新。
三、又本件被告二人所犯係死刑、無期徒刑、最輕本刑為三年以上有期徒刑以外之罪
    ，其於準備程序中就被訴事實為有罪之陳述，經法官告知簡式審判程序之旨，並
    聽取公訴人、被告二人之意見後，本院認為適宜由受命法官獨任進行簡式審判程
    序，附予敘明。
據上論斷，應依刑事訴訟法第二百七十三條之一第一項、第二百九十九條第一項前段
，刑法第二百七十六條第一項、第二百八十四條第一項前段、第一百八十五條之四、
第一百七十一條第一項、第一百七十二條、第五十五條、第五十一條第五款、第四十
一條第一項前段、第七十四條第一款，罰金罰鍰提高標準條例第一條前段、第二條，
判決如主文。
本案經檢察官簡志祥到庭執行職務。
中      華      民      國    九十三    年      一      月     二十     日
                                臺灣桃園地方法院刑事第十二庭
                                    法  官    林  家  賢
右正本證明與原本無異。
如不服本判決，應於判決送達後十日內，向本院提出上訴狀。
                                    書記官    戴  育  萍
中      華      民      國    九十三    年      一      月   二十     日
附錄本判決論罪科刑法條：
刑法第二百七十六條第一項：
因過失致人於死者，處二年以下有期徒刑、拘役或二千元以下罰金。
刑法第二百八十四條第一項：
因過失傷害人者，處六月以下有期徒刑、拘役或五百元以下罰金，致重傷者，處一年
以下有期徒刑、拘役或五百元以下罰金。
刑法第一百八十五條之四：
駕駛動力交通工具肇事，致人死傷而逃逸者，處六月以上五年以下有期徒刑。
刑法第一百七十一條第一項：
未指定犯人，而向該管公務員誣告犯罪者，處一年以下有期徒刑、拘役或三百元以下
罰金。
